臺北高等行政法院判決
                                       99年度簡字第732號
原      告　吳湘嵐
被      告　臺北市監理處
代　表　人　鄭俊明（處長）住同上
訴訟代理人  許秀惠
            吳培菁
            謝玲珠
上列當事人間汽車燃料使用費事件，原告不服臺北市政府中華民
國98年8 月5 日府訴字第09970084700 號訴願決定，提起行政訴
訟，本院判決如下：
    主  文
原告之訴駁回。
訴訟費用由原告負擔。
　　事實及理由
一、程序事項：
　(一)本件兩造係因汽車燃料使用費事件涉訟，其標的金額在新臺
    幣（下同）40萬元以下，依行政訴訟法第229 條第1 項第3
    款規定，應適用簡易訴訟程序，另依同法第233 條第1 項規
    定，不經言詞辯論逕行判決。
  (二)原告起訴時合併請求被告給付不當得利10萬3,680 元及賠償
    侵權行為損害15萬5,520 元部分，嗣原告具狀撤回，合於行
    政訴訟法第113 條第1 項前段規定，其撤回部分，本件不予
    審酌。
  (三)原告於起訴狀訴之聲明欄內表示「除去台北市監理處所為課
    徵EK- 2386燃料稅」，其請求之真意不明，惟其提起訴願時
    ，經訴願機關詢問，表示不服被告徵收上開車輛92年至98年
    汽車燃料使用費（下稱汽燃費）及其罰鍰處分，且本件訴願
    決定撤銷被告對原告之罰鍰處分，被告於接獲訴願決定書後
    ，於99年8 月26日以北市監裁字第09961385000 號函撤銷對
    原告之原罰鍰處分，原告到庭時表示對原罰鍰處分不再請求
    撤銷，因之，原告所請求本院審理者為其不服被告就上開車
    輛補徵收92年至98年汽燃費部分，合先敘明。
二、事實概要：
  　原告所有車牌號碼EK-2386 自用小客車（排氣量1,061cc ，
    下稱系爭車輛）因未依限期參加定期檢驗，為臺北市交通事
    件裁決所（下稱裁決所）於民國（下同）88年8 月6 日註銷
    牌照，嗣經被告查得系爭車輛於註銷牌照後仍有違規行駛紀
    錄，最後1 次違規日為95年2 月5 日，核認依「汽車燃料使
    用費徵收及分配辦法」（下稱分配辦法）第6 條第2 項規定
    ，應補徵系爭車輛註銷牌照日（88年8 月6 日）起至最後1
    次違規日（95年2 月5 日）止之汽燃費（詳附表1 ）；復因
    原告之申請，裁決所於98年8 月20日撤銷系爭車輛牌照註銷
    處分，被告復予補徵96年至98年汽燃費，分別於97年5 月、
    98 年5月間通知原告限期繳納92年至98年汽燃費（92年欠繳
    部分限繳日期為97年5 月31日、93年至95年欠繳部分限繳日
    期為98年5 月31日、96年至98年欠繳部分限繳日期為98年12
    月31日），惟原告屆期4 個月以上仍未繳納，經被告移送法
    務部行政執行署臺北行政執行處（下稱臺北行政執行處）強
    制執行，經該處通知原告繳納，原告於99年3 月30日向該執
    行處聲明異議，被告以99年4 月23日北市監裁字第09960703
    500 號函知原告略以：「..說明：..二、經查..EK-2386 號
    車牌照狀態為正常..尚欠繳86年至89年及92年至98年，計11
    期....之汽車燃料使用費，計新臺幣4 萬7,520 元及逾期汽
    燃費罰鍰1 萬800 元..。」，原告不服提起訴願，經訴願機
    關臺北市政府決定：92年汽燃費及92年至95年汽燃費罰鍰部
    分不受理、93年至98年汽燃費訴願駁回、96年至98年汽燃費
    罰鍰處分撤銷，原告仍為不服，遂提起本件行政訴訟。
三、本件原告主張下列各情，並聲明：原補徵92年度至98年度汽
    燃費處分及訴願決定均撤銷。
　(一)汽燃費為現行駛於道路上，且未被撤銷牌照前提下，方得課
    徵。原告所有之系爭車輛牌照已於88年經裁決所撤銷，被告
    於其後追溯徵收汽燃費之送達通知，係按系爭車輛登記地址
    即「臺北市○○區○○○路○○○ 巷50號2 樓」，由郵局或警
    局寄存送達（原告誤解為公示送達），原告已未在該址居住
    ，致每年送達通知均無回應；原告在未能收受送達通知情形
    下，致應有之訴願救濟權利未能行使，不料被告將汽燃費移
    送臺北行政執行處執行，該執行處卻又能送達原告現住址，
    兩相對照，臺北行政執行可以尋得原告，被告徵收之汽燃費
    繳納通知反以寄存送達方式辦理，可見被告原處分之寄存送
    達，即非合法送達，既為如此，被告對於原告所主張課予汽
    燃費及處以罰鍰均顯不相當。又系爭車輛已於88年間為裁決
    所註銷牌照，再課徵汽燃費，不合法律課徵規定。
  (二)被告之系統連線及行政作業，人民無權亦無能左右，每年僅
    以寄存方式按車輛登記營業所在地址送達，原告均無回應，
    被告卻不思積極作為，仍消極送達原車輛登記址，是以管理
    機關之公務員心態做事。訴願程序須在當事人收受原處分後
    ，才得計算起始日，僅以寄存送達且又不追蹤原告搬遷去處
    ，使原告不知受處分之事，未能保障原告之應有權利，該寄
    存送達不生效力。被告所提出之證據為其單方面製作並提出
    ，在資訊不對稱情形下，係以強勢公權凌弱勢之人民。
  (三)法律立意為不追溯立法，行政法亦為如此，行政機關如於5
    年內未執行，即不得追訴處罰，行政機關不能以法律特權，
    對於5 年前之費用，再要求人民履行；而被告未給予原告正
    常管道報銷車輛。
  (四)系爭車輛現已不見，車輛即不知去向，其無從辦理報廢或註
    銷手續，被告不應就不在其控管中之汽車課徵汽燃費等語。
四、被告則以下列各語置辯，並聲明駁回原告之訴：
  (一)系爭車輛為裁決所於88年8 年6 日因未驗車而註銷牌照，嗣
    後仍有違規行駛紀錄，最後一次違規行駛日為95年2 月5 日
    ，依照「分配辦法」第6 條第2 款規定，已註銷牌照之車輛
    經查獲違規行駛者，應補繳自註銷牌照之日起至最後一次違
    規日止之汽燃費。被告按原告登記之營業所在地分別於97年
    及98年間寄發92年至95年汽燃費催繳通知書，限繳日期分別
    為97年5 月31日及98年5 月31日，因未獲會晤本人亦無受領
    文書之同居人、受雇人或應送達處所之接收郵件人員，經郵
    政機關於97年5 月9 日及98年5 月7 日將送達文書寄存敦南
    郵局，並作送達通知書兩份，一份黏貼於應受送達人門首，
    另一份置於該送達處所信箱或其他適當位置，已為送達在案
    。按行為時行政程序法第74條寄存送達之規定，無論應受送
    達人實際上於何時受領文書，均以寄存之日期視為收受送達
    之日期，而發生送達效力。
  (二)裁決所因原告之申請，於98年8 月20日撤銷註銷牌照處分，
    被告依「分配辦法」規定補徵96年至98年汽燃費，於98年12
    月間寄發催繳通知書，限期於98年12月31日前繳納，經郵政
    機關於98年12月16日將該文書寄存敦南郵局以為送達。
  (三)系爭車輛未依限期參加定期檢驗為裁決所註銷牌照，嗣後仍
    有違規行駛事實，復因原告之申請經該所撤銷牌照註銷處分
    ，恢復正常狀態，被告依汽燃費徵收及「分配辦法」規定徵
    收汽燃費，依法並無不合；另原告如不欲使用系爭車輛，應
    依道路交通安全規則相關規定辦理車輛停駛、繳銷牌照或報
    廢登記，始能據以停徵汽燃費等語，資為抗辯，並聲明請判
    決駁回原告之訴。
五、上開事實概要欄之事實，為兩造所不爭執；又系爭車輛原以
    告所經營之蘆葦藝術工作坊名義登記在臺北市○○區○○○
    路上址，有原處分書可按（附於原處分卷第10-13 頁）。原
    告主張其已自原登記之車輛設籍址搬離，92年至98年之汽燃
    費通知未經合法達，不生送達之效力等情。本件兩造之爭點
    ：被告向原告補徵92年度至98年度汽燃費是否有理由？被告
    催繳通知書是否合法送達原告？
  (一)被告補徵汽燃費是否有理由：
  　1.按公路法第3 條規定：「本法所稱公路主管機關：在中央
      為交通部；在直轄市為直轄市政府；在縣（市）為縣（市
    　）政府。」、同法第27條規定：「公路主管機關，為公路
    　養護、修建及安全管理所需經費，得徵收汽車燃料使用費
    　；其徵收費率，不得超過燃料進口或出廠價格百分之二十
    　五。汽車燃料使用費之徵收及分配辦法，由交通部會商財
    　政部定之；○○○市區道路部分之分配比例，由交通部會
    　商內政部辦理之。」，是以公路法授權公路主管機關交通
      部訂定汽燃費之「分配辦法」。
    2.依88年6 月29日公布之「分配辦法」第2 條規定：「凡行
      駛○路○市區道路之各型汽車，除第4 條規定免徵之車輛
      （即公務車或大眾運輸等車輛），均依本辦法之規定，徵
      收汽車燃料使用費。」、第6 條規定：「汽車所有人新領
      牌照、辦理過戶或其他異動者，其繳納汽車燃料使用費之
      規定如下：....四因故停駛者，應辦妥報停手續，並將欠
      繳費額繳清至申辦報停前一日止，如已繳足當季( 年) 費
      額者，其溢繳部分，可按日計算退費；復駛時，自復駛登
      記日起徵。五車輛失竊..註銷牌照或受吊銷牌照處分者，
      應將欠繳費額繳清至車輛失竊、申辦登記、逕行註銷前一
      日止..。已辦理報停、報廢、繳銷、註銷、吊銷牌照之車
      輛經查獲違規行駛者，除依法處罰外，並應補繳自報停、
      報廢、繳銷、註銷、吊銷牌照之日起至最後一次違規日止
　　　之汽車燃料使用費。」。依本條第1 項第4 款、第5 款規
      定，汽車所有人對於其所有之汽車有繳納汽燃費義務，其
    　因故停駛應辦妥報停手續，將欠繳費額繳清，因車輛牌照
    　註銷，應將欠繳汽燃費繳清至註銷前1 日止，如已辦理車
    　輛牌照註銷，仍再使用，經查獲違規，即應補繳自註銷之
    　日至最後一次違規日止之汽燃費。
    3.查原告所有之系爭車輛因逾期驗車，經裁決定於88年8 月
      6 日註銷車輛牌照，有該所電腦登錄可證（附於原處分卷
      第2 頁），系爭已受註銷牌照之車輛於95年2 月5 日因違
      規行駛經查獲，因之，依上開辦法第6 條第2 項規定，原
      告應補繳88年8 月6 日至95年2 月5 日經註銷牌照後之汽
      燃費；又因原告之配偶林岳洋向裁決所表示撤銷系爭車輛
      牌照註銷，有裁決所99年5 月17日北市裁催字第09935777
      300 號函可證（附於原處分卷第1 頁），既為撤銷，即係
      回復車輛牌照使用狀態，依上開辦法第2 條規定，原告亦
      須繳納96年至98年汽燃費。原告雖稱系爭車輛已經裁決所
      註銷牌照，且現已不知車輛何在，故不應課徵汽燃費云云
      ；但被告主張原告車輛久未驗車經註銷牌照，因行駛違規
      受查獲之事實，並未爭執，而原告亦自承系爭車輛已不見
      ，然未辦理報停手續等情，原告未辦報停手續，主管機關
      顯不知原告所有之系爭車輛已停止使用，且前揭辦法規定
      要求汽車所有人須辦妥報停手續，原告既未辦理，被告通
      知原告補繳汽燃費，於前開辦法規定並無不合。
　(二)被告催繳通知書是否合法送達原告：
    1.按行政程序法第68條第1 項規定：「送達由行政機關自行
    　或交由郵政機關送達。」、第72條第1 項前段規定：「送
    　達，於應受送達人之住居所、事務所或營業所為之。」、
    　第73條第1 項規定：「於應送達處所不獲會晤應受送達人
    　時，得將文書付與有辨別事理能力之同居人、受僱人或應
    　送達處所之接收郵件人員。」、第74條規定：「送達，不
    　能依前二條規定為之者，得將文書寄存送達地之地方自治
    　或警察機關，並作送達通知書兩份，一份黏貼於應受送達
    　人住居所、事務所、營業所或其就業處所門首，另一份交
    　由鄰居轉交或置於該送達處所信箱或其他適當位置，以為
    　送達。前項情形，由郵政機關為送達者，得將文書寄存於
    　送達地之郵政機關。」。次按「依行政訴訟法第73條規定
　　　寄存送達者，於合法寄存送達時即發生送達效力，並非以
      受送達者前往寄存處所領取送達文書始發生效力。」（最
　　　高行政法院95年度裁字第634 號裁定意旨參照），依上開
　　　規定及實務見解，行政機關得將應送達之文書寄存送達，
　　　且寄存送達以合法寄存時即生效力。
    2.本件原告所有之系爭車輛92年至98年汽燃費，被告分別於
    　97年5 月9 日至98年12月16日止，7 次通知原告繳納92年
    　至98年汽燃費（88年至91年部分已逾5 年未予追繳），被
    　告係按系爭車輛登錄之「臺北市○○區○○○路○○○ 巷50
    　號2 樓」地址送達，亦有被告提出之送達證書可證（附於
    　原處分卷第3-9 頁）。依前揭說明，被告送達原告補繳汽
    　燃費通知，符合法令規定。
    3.原告雖主張其未住上址，未收受通知，屬不合法送達，被
    　告應積極查證原告現址送達通知云云。但被告管理大量行
　　　政業務之機關，無法逐一核對各登錄車籍所有人之現址，
　　　原告為汽車所有人，如有變更登錄址或車輛停止使用，均
　　　須原告向被告申報，未經申報，被告按原登錄址送達通知
　　　，即符合通知手續，難指為違法。
六、綜上所述，原告之主張，並不可採。從而，被告對原告補徵
    92年度至98年度汽燃費處分並無違法，訴願決定予以維持，
    核無不合。原告訴請撤銷，為無理由，應予駁回。
七、據上論結，本件原告之訴為無理由，依行政訴訟法第98條第
    1 項前段，判決如主文。
中　　華　　民　　國　　100 　年　　1 　　月　　19　　日
　　　　　　　　臺北高等行政法院第五庭
                      　 　　     法  官　李維心

    附表1：補徵92年度至98年度汽車燃料使用費
┌─┬──┬────┬─────────────┬──────┐
│編│徵收│徵收金額│催繳通知書單號            │送達日期    │
│號│年度│        │                          │            │
├─┼──┼────┼─────────────┼──────┤
│ 1│ 92 │4,320元 │924701584                 │97年5月9日  │
├─┼──┼────┼─────────────┼──────┤
│ 2│ 93 │4,320元 │934900370                 │98年5月7日  │
├─┼──┼────┼─────────────┼──────┤
│ 3│ 94 │4,320元 │944900716                 │98年5月7日  │
├─┼──┼────┼─────────────┼──────┤
│ 4│ 95 │4,20元  │954900600                 │98年5月7日  │
├─┼──┼────┼─────────────┼──────┤
│ 5│ 96 │4,320元 │964301626                 │98年12月16日│
├─┼──┼────┼─────────────┼──────┤
│ 6│ 97 │4,320元 │974048045                 │98年12月16日│
├─┼──┼────┼─────────────┼──────┤
│ 7│ 98 │4,320元 │984009907                 │98年12月16日│
└─┴──┴────┴─────────────┴──────┘

上為正本係照原本作成。
本件以訴訟事件所涉及之法律見解具有原則性者為限，始得於本
判決送達後20日內向本院提出上訴狀並表明上訴理由，如已於本
判決宣示後送達前提起上訴者，應於判決送達後20日內補具上訴
理由（均按他造人數附繕本），且經最高行政法院許可後方得上
訴。
中　　華　　民　　國　　100　 年　　1　　 月　　19　　日
 　　　　　　　　　　　　　 　　　書記官　何閣梅